臺灣臺北地方法院刑事判決
111年度審易字第1213號
公  訴  人  臺灣臺北地方檢察署檢察官
被      告  洪志成


選任辯護人  黃靖騰律師（法扶律師）
上列被告因妨害名譽案件，經檢察官提起公訴（111年度偵字第1
1342號），本院判決如下：
    主  文
乙○○犯誹謗罪，處有期徒刑參月，如易科罰金，以新臺幣壹仟元
折算壹日。
    事  實
一、乙○○為丙○○之子，其等為家庭暴力防治法第3條第3款所定之
    家庭成員。乙○○於民國111年1月21日上午11時35分許（起訴
    書誤植為11時許，應予更正），在臺北市○○區○○○路0段000
    號3樓財政部國有財產署北區分署（下稱北區分署），代理
    其胞弟洪志全辦理國有基地租約變更出租人事務時，因在場
    之父親丙○○與其意見不同而生爭執，於該署政風室主任劉昭
    男到場排解而將其等引導至櫃檯旁民眾接待區後，乙○○明知
    在場者除劉昭男及丙○○外，尚有丙○○姪子甲○○、鄰居塗聰達
    母子2人等人，且該處為公共場所，竟意圖散布於眾，基於
    誹謗之犯意，以「我爸爸跟我前女友上床」等語（下稱本案
    誹謗言論）指摘丙○○，足以貶損其名譽。
二、案經丙○○訴由臺北市政府警察局大安分局報請臺灣臺北地方
    檢察署檢察官偵查起訴。
    理  由
一、證據能力部分：
    本案據以認定事實之供述證據，公訴人、被告乙○○及辯護人
    於本院言詞辯論終結前均未爭執其證據能力，經審酌該等證
    據之取得並無違法，且與本案待證事實具有關聯性，依刑事
    訴訟法第159條之5之規定，自有證據能力；至所引非供述證
    據部分，與本案事實具自然關聯性，且非公務員違背法定程
    序所取得，依同法第158條之4規定反面解釋，亦具證據能力
    。
二、實體部分：
　㈠認定事實所憑之證據及理由：
    訊據被告固坦承有於前揭時、地出以本案誹謗言論，惟矢口
    否認有何誹謗犯行，並辯稱：我只是跟政風室主任劉昭男講
    ，我沒有誹謗犯意；辯護人則辯以：本案誹謗言論純粹是被
    告在回應劉昭男之詢問，無散布於眾之意圖，也非專以貶損
    告訴人丙○○名譽為目的，又本案誹謗言論是事實，且事涉公
    益云云。經查：
　⒈被告有於前揭時、地，出以本案誹謗言論等情，業據被告於
    審理時坦認無誤（見審易字卷第124至125頁），核與證人即
    告訴人、在場者甲○○於警詢時之證述暨證人劉昭男經警查訪
    之陳述情節相符（見偵字卷第6至8頁），且有案發當時民眾
    接待區上方監視器錄音影檔案光碟暨播放截圖在卷可佐（見
    偵字卷第20至22頁），上開錄音影檔案亦據本院審理時勘驗
    屬實，並製成勘驗筆錄存卷供參（見審易字卷第136至139頁
    ），堪以認定。
  ⒉據前引檔案截圖及本院勘驗筆錄所示，監視器攝影角度為固
    定式攝影機攝向民眾接待區方向，該處為開放空間，與辦公
    處並無任何阻隔，畫面右下角時間顯示「01/21/2022，11：
    33：59」開始，可見畫面右下角處塗聰達、塗聰達之母等人
    聚集，可聽見該人群有不詳男聲吵雜交談，左下角有民眾看
    向塗聰達等人方向，畫面時間11時34分39秒時，劉昭男從畫
    面右下角走至畫面中央民眾接待區並對著畫面右下角處稱「
    來，過來過來過來，我們過來這邊溝通啦，那邊櫃檯留給要
    辦公的人」，隨後被告、甲○○、告訴人、塗聰達依序走至民
    眾接待區，塗聰達之母則在旁觀看，劉昭男率先坐下，並有
    以下對話：
    劉昭男：坐吧，沒關係阿，溝通一下，看是什麼情形，我是
　        　政風室主任，這裡啊，後面，旁邊還有椅子可以拉
　　        出來，那看有什麼問題，大家就這樣談一談嘛，那
　　        處理好了，有個方向了，看要怎麼辦了，再來...
　　　     （無法辨識）。
    告訴人：我們沒有，我們沒有談妥...（無法辨識），他應
　　        該不可以...（無法辨識）。
    劉昭男：現在是什麼情況？
    被  告：（面對劉昭男，手指著告訴人）我爸爸跟我前女友
            上床。（劉昭男側身聽聞後，改面對被告）
    劉昭男：所以你們現在...（無法辨識），你們的這個部分
            是要做什麼？
    被  告：就是說他。
    劉昭男：我看一下，你們現在是要申請租嘛。
    告訴人：（邊滑手機邊看）最好最好，這個最好。
    劉昭男：那...（無法辨識）承租人裡面本來就你。
    被  告：原來是我弟弟。
    劉昭男：原來是你弟弟，那現在是您弟弟的部分，要？
    被  告：我弟弟過戶給我女朋友。
    劉昭男：要過戶給您女朋友。
    被  告：對。
    劉昭男：那您弟弟現在有在場嗎？
    被  告：我弟弟在...（無法辨識）。
    告訴人：我的小兒子。
    劉昭男：這是您弟弟，ok，然後本來的承租人也是您弟弟。
    被  告：對。
    劉昭男：ok，我了解。
    甲○○：那先生我跟你報告吼，在原本的承租人的之前的所
            有權人是丙○○。
    告訴人：都是我的。
    劉昭男：你所謂的所有權人是指土地，房屋？
    甲○○：建物。
    劉昭男：通通有嘛。
    甲○○：...契約啦。
    劉昭男：瞭解，我們這個是定予（音譯）出租案子，所以也
            是依據建物...（無法辨識），那一開始承租的就
　　        是您弟弟過來。
    告訴人：我送給洪志全的。
    劉昭男：好。
    塗聰達之母：如果要說原始是我跟他媽媽啦（手指被告）。
    劉昭男：（對被告稱）我想吼，我大概跟您溝通一下，我必
            須說，在法律上，確實因為當初因為這份租賃契約
　　        是您弟弟，所以您弟弟他目前確實沒有...（無法
　　        辨識），在法律上面您是站得住腳，但就如同我剛
　　        才說的，...（無法辨識）房子的問題和這個房子
　　        的使用情形，終究...（無法辨識），那法律上明
　　        確可以判定，但是畢竟這中間...（無法辨識），
        　　在依法上我們可以幫你辦，但是因為當初你們這一
　　        些糾紛，在我們這邊確實...（無法辨識），我會
　　        希望您跟您父母這邊...（無法辨識）（劉昭男持
　　        續與被告談話中，談話過程聲音甚低，難以辨識對
　　        話內容為何）。
    告訴人：（對甲○○稱）我跟他老婆睡（手指被告）（閩南
            語）。
    甲○○：（對告訴人稱）這種話他講得出來（閩南語）。
    甲○○：（對塗聰達之母稱）乙○○說，他老爸跟他前女友
             睡一起（閩南語）。
    【其後，劉昭男與被告退出桌面隔板，在隔板外被告將身軀
    往前靠近劉昭男之方式與劉昭男對話，雙方對話音量低，無
    法辨識二人之對話內容】
　⒊則案發地點即北區分署民眾接待區為公共場所，且屬開放空
    間，與民眾洽公之櫃檯區等處並無任何阻隔，其等於櫃檯區
    爭執時尚有民眾經過觀望，案發當時在場者除被告及告訴人
    之外，尚有政風室主任劉昭男、告訴人姪子甲○○、鄰居塗聰
    達母子2人等特定多數人，而於劉昭男詢問其等爭執原因，
    告訴人針對詢問問題表明被告不得未經其同意辦理出租人變
    更後，被告當場出以與辦理變更事務及劉昭男詢問內容顯然
    無關之本案誹謗言論，音量非低（有別於嗣後與劉昭男低聲
    交談之音量），且為在場特定多數人所聽聞，此觀其後塗聰
    達之母與甲○○等人尚就本案誹謗言論內容加以討論乙節甚明
    ，被告自有將本案誹謗言論散布於眾之意圖而以此貶損告訴
    人名譽之故意。　　
　⒋被告及辯護人固以前詞置辯，惟查，本案誹謗言論依一般社
    會通念顯為告訴人個人私生活事項，僅涉私德而與社會不特
    定或多數人之公共利益毫無關聯，自無由依真實性原則或真
    正惡意原則阻卻違法，且被告僅代理他人前往北區分署洽公
    ，案發時無何自我防衛、自己辯白或保護自己在法律上可得
    享受之利益之情事，被告更非本於善意發表本案誹謗言論，
    業如前述，是前揭所辯，不足採信。　
　⒌被告固聲請本院傳訊證人劉昭男及聲請本院先函詢北區分署
    辦理變更出租人事務之承辦人員後，傳訊該人為證人到院作
    證，然被告於行為時所出之本案誹謗言語確係本於貶損告訴
    人名譽且意圖將之散布於眾之事實既臻明確，業經本院論證
    如前，是上開證據之聲請，依刑事訴訟法第163條之2第2項
    第3款之規定，尚無調查之必要，併此敘明。
　⒍綜上，本案事證明確，被告犯行堪以認定，應予依法論科。
  ㈡論罪科刑：
  ⒈法律適用：
    核被告所為，係犯刑法第310條第1項之誹謗罪。被告為告訴
    人之子，其等間有家庭暴力防治法第3條第3款之家庭成員關
    係，被告故意對告訴人實施前揭犯行，同屬家庭暴力防治法
    第2條第2款所稱之家庭暴力罪，公訴意旨漏論及此，本院逕
    予補正，惟因家庭暴力防治法對於家庭暴力罪並無科處刑罰
    之規定，僅依刑法規定予以論罪科刑即可。
　⒉量刑審酌：
　  爰以行為人責任為基礎，審酌被告為告訴人之子，且審理時
    自陳為碩士畢業，堪認屬有相當智識程度之人，就法律之遵
    守及他人名譽權之尊重即不得諉為不知，竟仍無視父子親情
    ，不思謹慎行事，率爾傳述足以貶抑告訴人名譽之負面言論
    ，致告訴人人格評價受有貶損，實難寬貸，兼衡其犯後坦認
    客觀事實及未彌補告訴人所受損害之態度，參以被告審理時
    自陳未婚、從事保險業、現須給付未成年子女扶養費等生活
    狀況、告訴代理人於本院所陳「希望法院從重量刑」等意見
    ，暨被告犯罪動機、目的、手段及無前科之素行等一切情狀
    ，量處如主文所示之刑，並諭知易科罰金之折算標準。　
據上論斷，應依刑事訴訟法第299條第1項前段（依法院辦理刑事
訴訟案件應行注意事項第159點，判決書據上論結部分，得僅引
用應適用之程序法條），判決如主文。
本案經檢察官郭郁提起公訴，檢察官蔡名堯到庭執行職務。
中　　華　　民　　國　　111 　年　　11　　月　　23　　日
                  刑事第二十庭  法  官  賴鵬年
上正本證明與原本無異。 
如不服本判決應於收受送達後20日內向本院提出上訴書狀，並應
敘述具體理由；其未敘述上訴理由者，應於上訴期間屆滿後20日
內向本院補提理由書（均須按他造當事人之人數附繕本）「切勿
逕送上級法院」。告訴人或被害人如對於本判決不服者，應具備
理由請求檢察官上訴，其上訴期間之計算係以檢察官收受判決正
本之日期為準。 
                                書記官  林意禎
中　　華　　民　　國　　111 　年　　11　　月　　23　　日
附錄本案論罪科刑法條： 
中華民國刑法第310條
意圖散布於眾，而指摘或傳述足以毀損他人名譽之事者，為誹謗
罪，處1年以下有期徒刑、拘役或1萬5千元以下罰金。
散布文字、圖畫犯前項之罪者，處2年以下有期徒刑、拘役或3萬
元以下罰金。
對於所誹謗之事，能證明其為真實者，不罰。但涉於私德而與公
共利益無關者，不在此限。